臺灣雲林地方法院交通事件裁定　　　　100年度交聲字第144號
原處分機關　　交通部公路總局嘉義區監理所雲林監理站
異　議　人
即受處分人　　謝常輝
上列異議人即受處分人因違反道路交通管理處罰條例案件，對於
交通部公路總局嘉義區監理所雲林監理站民國100 年10月5 日所
為之裁決處分（原處分案號：雲監裁字第裁72-KAK114068號），
聲明異議，本院裁定如下：
    主  文
原處分撤銷。
謝常輝不罰。
    理  由
壹、原處分意旨略以：異議人即受處分人（下稱異議人）謝常輝
    於民國100 年7 月25日中午11時15分許，駕駛車牌號碼RK-2
    348 號自用小客車搭載其妻簡毓娟，沿斗南鎮○○路574 巷
    左轉大同路方向行駛，與沿大同路由東往西方向騎乘車牌號
    碼909-BYB 號重型機車之案外人林彩綺，於雲林縣斗南鎮○
    ○路574 巷口處發生擦撞，致案外人林彩綺受有右足壓砸傷
    合併右腿踝右足皮膚壞死之傷害，異議人未下車救護案外人
    林彩綺或留下聯絡資料旋即駕車離開車禍現場，經雲林縣警
    察局交通警察隊斗南小隊員警以異議人有「汽車駕駛人駕駛
    汽車肇事致人受傷而逃逸」之違規行為，因而製單舉發。嗣
    經交通部公路總局嘉義監理所雲林監理站（下稱原處分機關
    ）以其違規事實屬實，依道路交通管理處罰條例第62條第4
    項，及違反道路交通管理事件統一裁罰基準表之規定，裁處
    異議人罰鍰新臺幣（下同）6,000 元，並吊銷小型車普通駕
    駛執照，1 年內不得考領汽車駕駛執照。
貳、聲明異議意旨略以：異議人未有肇事致人受傷逃逸之意思，
    此有臺灣雲林地方法院檢察署檢察官以100 年度偵字第4544
    號為不起訴處分書可稽，足見原處分認定之事實違誤，爰依
    法聲明異議，請求撤銷原處分等語。
、按汽車駕駛人駕駛汽車肇事致人受傷或死亡者，應即採取救
    護措施及依規定處置，並通知警察機關處理，不得任意移動
    肇事汽車及現場痕跡證據，違反者處3,000 元以上9,000 元
    以下罰鍰；前項駕駛人肇事致人受傷而逃逸者，吊銷其駕駛
    執照，1 年內不得考領駕駛執照，道路交通管理處罰條例處
    罰條例第62條第3 項、第4 項前段、第67條第3 項分別定有
    明文。又違反行政法上義務之行為非出於故意或過失者，不
    予處罰，行政罰法第7 條第1 項亦定有明文。是以，前開道
    路交通管理處罰條例處罰規定，並未處罰過失，故必以受處
    分人有逃逸之故意，始得歸責。詳言之，即需行為人知悉或
    認識其有肇事致人受傷之事實，仍基於逃逸之意思故為逃逸
    之行為始足當之，如行為人就車禍是否造成對方受傷之情認
    知不清，復以為取得對方之諒解而行離去，縱行為人未待警
    方或救護人員到場，亦與肇事逃逸之構成要件有間，而無構
    成該條項違規行為之餘地，合先敘明。
肆、經查：
  一異議人駕駛車輛於上開時、地，與案外人即被害人林彩綺發
    生擦撞，致其受有右足壓砸傷合併右腿踝右足皮膚壞死之傷
    害，而未採取救護措施亦未通知警察機關處理而離開肇事現
    場，經雲林縣警察局交通警察隊斗南小隊員警制單舉發等情
    ，有雲林縣警察局雲警交字第KAK114068 號舉發違反道路交
    通管理事件通知單及原處分機關於100 年10月5 日以雲監裁
    字第裁72 -KAK114068 號裁決書附卷可稽。
  二惟異議人於警詢及偵查中堅詞否認有何肇事逃逸之意思，並
    陳稱：伊當時有請其太太下車查看，見林彩綺似無受傷，始
    安心駕車離去等語。而觀之案外人林彩綺於偵查中證稱：車
    禍發生時，其無人車倒地，伊係坐在機車駕駛座上，後座友
    人下車察看我的腳傷，異議人當時車子停在遠處，車上有一
    名女乘客下車遠觀我一下，看我沒事樣子，就上車離去等語
    ，核與案外人簡毓娟偵查中之證述相符，並與異議人上揭所
    陳內容相合，是本件當係異議人誤以為案外人林彩綺未受傷
    ，於請案外人簡毓娟下車查看後始行離去，據此，可認異議
    人於肇事後，並無將欠缺自我救護能力之傷者棄置現場而不
    予處置之意。至縱使異議人確於事故發生後僅停留數秒，未
    留下任何聯絡資料即離開現場，亦難以此遽認其有肇事逃逸
    而任由損害擴大之認知與決意，是異議人並無肇事逃逸之故
    意，足以認定。再者，異議人因本件肇事逃逸犯行，經臺灣
    雲林地方法院檢察署檢察官偵查後，亦認異議人主觀上並無
    肇事逃逸之故意，而於100 年9 月15日以100 年度偵字第
    4544 號 為不起訴處分確定，有上開不起訴處分書及臺灣高
    等法院被告前案紀錄表各1 份在卷足憑，復經本院依職權調
    閱上開偵查卷宗查閱屬實。準此，異議人雖駕駛汽車肇事致
    人受傷，惟並無肇事逃逸之意思，其行為自難成立肇事逃逸
    。
伍、綜上所述，本件尚無具體充足之證據使本院確信異議人有肇
    事致人受傷而逃逸之違規情形，原處分機關未予詳查即遽以
    裁罰，難認允當。異議人聲明異議，為有理由，應由本院將
    原處分撤銷，改諭知異議人不罰，以資適法。
據上論斷，應依道路交通事件處理辦法第19條前段，裁定如主文
。
中    華    民    國  100     年    11    月    21    日
                      交通法庭  法  官  張淵森
上列為正本係照原本作成。
如對本裁定抗告，須於裁定送達後5 日內向本庭（雲林縣斗六市
○○路41號）提出抗告狀。
中    華    民    國  100     年    11    月    21    日
                                書記官  林玉玲